臺灣高等法院刑事裁定
109年度抗字第437號
抗  告  人
即  受刑人  顏鈺洛







上列抗告人因聲請定其應執行刑案件，不服臺灣新竹地方法院中
華民國108年12月16日裁定（108年度聲字第1648號），提起抗告
，本院裁定如下：
    主  文
原裁定撤銷。
顏鈺洛犯如附表所示各罪所處之刑，應執行有期徒刑肆年貳月。
    理  由
一、原裁定意旨略以：抗告人即受刑人顏鈺洛因犯詐欺等案件，
    經先後判處如附表所示之刑，均分別確定在案。其中如附表
    編號1、編號3至7所示之罪之刑不得易科罰金或易服社會勞
    動，餘則得易科罰金或易服社會勞動，茲受刑人請求檢察官
    將其不得易科罰金或易服社會勞動之罪，與得易科罰金或易
    服社會勞動之罪，聲請定應執行之刑，審核後認聲請為正當
    ，爰定受刑人應執行有期徒刑7年10月等語。
二、抗告意旨略以：
㈠、抗告人因涉犯詐欺案，依法請求數罪併罰，依中華民國憲法
    第16條規定，人民有請願、訴願及訴訟權，然刑事訴訟法第
    477條規定，依刑法第48條，應依刑法第51條第5款至第7款
    之規定，定應執行之刑者，由該案犯罪事實最後判決之法院
    ，受刑人具狀或切結書請檢察官聲請該法院裁定之，又於刑
    法第69條，有二種主刑者，加減併加減之鑒照。依據憲法第
    23條內之平等原則、比例原則裁示定應執行刑之刑，然按二
    裁判以上所宣告之數罪，均在裁判確定前所犯者，應依刑法
    第51條之規定，定其應執行之刑，刑法第53條定有明文。復
    按法律上屬於自由裁量事項，尚非概無法律性之拘束，在法
    律上有其外部界限及內部界限，前者法律之具體規定，使法
    院得以具體選擇為適當裁判，此為自由裁量之外部界限，後
    者法院為自由裁量之內部界限，又於臺灣社會以實定法為主
    胥，以法律規範為本，從法律風險管理角度而言，預防管理
    當以法律為圭臬，培養法律風險識，在危機管理應本法律規
    範評斷管控及減低風險責任，而復原管理則以法律為軸心，
    重新評量法律風險威力，訂定防範策略，是以法典具備深度
    完整性思考，充分體察法律真義，厚植法律堅實基礎，係於
    立法者基於刑事政策之考量，避免數罪累計而處罰過嚴，罪
    責失衡，藉此將受刑人所犯數罪合併之刑度得以重新裁量，
    防止刑罰過苛，經定其應執行刑，因較於有利受刑人，以保
    障人權。
㈡、再據實施新法以來，各級法院之裁判，本件抗告人因犯詐欺
    等罪遭判刑之定應執行7年2月（本件抗告狀誤載為「7年2月
    」，原裁定為「7年10月」），實有過於苛重。
㈢、綜上所陳，懇請酌審裁量，重新給予合理、公正、從輕之裁
    定，給予悔悟向上、自新之機會，早日回歸社會及家庭，盡
    子女之責以侍奉母親，彌補先前之過等語。
三、按數罪併罰，分別宣告多數有期徒刑者，於各刑中之最長期
    以上，各刑合併之刑期以下，定其刑期，但不得逾三十年，
    刑法第51 條第5款定有明文。乃因刑罰之科處，應以行為人
    之責任為基礎，考量人之生命有限，刑罰對被告造成之痛苦
    程度，係以刑度增加而生加乘效果，而非等比方式增加，如
    以實質累加方式執行，刑責恐將偏重過苛，不符現代刑事政
    策及刑罰之社會功能，故透過定應執行刑程序，採限制加重
    原則，授權法官綜合斟酌被告犯罪行為之不法與罪責程度、
    各罪彼此間之關聯性（例如數罪犯罪時間、空間、各行為所
    侵害法益之專屬性或同一性、數罪對法益侵害之加重效應等
    ）、數罪所反應被告人格特性與傾向、對被告施以矯正之必
    要性等，妥適裁量最終具體應實現之刑罰，以符罪責相當之
    要求。再者，國家使用刑罰懲罰或矯治犯罪，必須考慮手段
    之效益，使用過度之刑罰，會使邊際效益遞減，未必能達到
    目的，卻造成犯罪管理之過度花費，這正是所謂刑罰經濟之
    思考（最高法院106年度台抗字第177號裁定參照）。
四、經查：
㈠、本件受刑人犯如附表所示之罪，經分別判處如附表所示之刑
    ，先後確定在案。上開附表編號1至7所示數罪，係在附表編
    號1裁判確定前所犯，有各該判決及本院被告前案紀錄表在
    卷可查。又附表編號1至7各罪之宣告刑，最長期之刑為有期
    徒刑1年8月，合併刑期為有期徒刑9年1月（內部界限為8年7
    月），原裁定於此範圍內，併考量附表編號1所示之罪，業
    經臺灣桃園地方法院定應執行刑為有期徒刑1年10月，乃酌
    定其應執行之刑為有期徒刑7年10月，固無違背定應執行刑
    之外部界限及內部界限。　　
㈡、惟衡酌本件受刑人所犯，除附表編號2所示之罪為竊盜罪外，
    其餘編號1、3至7所示之罪，均為罪質相同之詐欺罪，且觀
    諸附表所示各罪之刑事判決，可知受刑人犯罪時間均集中在
    105年7月至106年1月間，其犯罪時間甚為密接，又係擔任車
    手角色，並非集團核心成員，參與程度不深，犯罪行為態樣
    、手段、動機相似，責任非難重複程度甚高，兼衡詐欺罪所
    侵害之法益並非完全不可回復，又犯後坦承犯行，暨其於案
    發時年紀為20至21歲等節，於定應執行刑時，自可酌定較低
    之應執行刑，俾符罪刑相當原則，避免其刑度或有超過行為
    不法內涵之虞，而有違罪責相當性原則。
㈢、綜上各節，堪認原裁定疏未充分審酌受刑人所犯上開各罪之
    犯罪類型特性、侵害法益屬性、各罪之犯罪時間、數罪對法
    益侵害之加重效應、罪數所反映之受刑人人格特性與犯罪傾
    向、對受刑人施以矯正之必要性，暨其責任非難重複程度非
    低等因素，就如附表編號1至7所示之罪，定應執行刑為有期
    徒刑7年10月，難謂已充分考量受刑人從其所犯數罪反映之
    人格特性及刑事政策之目的，致有罪刑不相當之情。抗告意
    旨所指，尚非全無理由，自應由本院將原裁定予以撤銷。
㈣、為免發回原審法院重新裁定，徒增司法資源之浪費，爰由本
    院自為裁定，經考量受刑人所犯數罪之罪質、犯罪時間之間
    隔、非難程度之異同，暨上揭犯罪反應出之人格特性、部分
    罪刑先前已定之執行刑，並斟酌司法院匯整統計之量刑參考
    ，權衡其行為責任與整體刑法目的及相關刑事政策等因素，
    酌定其應執行刑如主文第2項所示。
據上論斷，依刑事訴訟法第413條、第477條第1項，刑法第50條
第2項、第53條、第51條第5款，裁定如主文。
中　　華　　民　　國　　109 　年　　3 　　月　　27　　日
     　　　　　　 刑事第十六庭  審判長法　官  葉騰瑞
                                      法　官  莊明彰
                                      法　官  廖紋妤
以上正本證明與原本無異。      
如不服本裁定，應於收受送達後5日內向本院提出抗告狀。
                                      書記官  江珮菱
中　　華　　民　　國　　109 　年　　3 　　月　　27　　日